【裁判字號】    98,裁,1631
【裁判日期】    980630
【裁判案由】    進口貨物核定完稅價格
【裁判全文】
最  高  行  政  法  院  裁  定
                                      98年度裁字第1631號
上  訴  人  佳格食品股份有限公司
代  表  人  甲○○
訴訟代理人  林發立律師
            許義明律師
被 上訴 人  財政部基隆關稅局
代  表  人  呂財益
上列當事人間進口貨物核定完稅價格事件，上訴人對於中華民國
96年5月31日臺北高等行政法院95年度簡字第593號判決，提起上
訴，本院裁定如下：
    主  文
上訴駁回。
上訴審訴訟費用由上訴人負擔。
    理  由
一、按對於適用簡易程序之裁判提起上訴或抗告，須經最高行政
    法院許可，且該許可以訴訟事件所涉及之法律見解具有原則
    性者為限，行政訴訟法第235條定有明文。又所謂訴訟事件
    涉及之法律見解具有原則性，係指該事件所涉及之法律問題
    意義重大，而有加以闡釋之必要情形而言，如對於行政命令
    是否牴觸法律所為之判斷，或就同類事件所表示之法律見解
    與其他高等行政法院或本院所表示之見解互相牴觸，有由本
    院統一法律上意見或確認其意見之必要情形屬之。
二、本件上訴人於民國（下同）94年5月17日向被上訴人報運進
    口丹麥產製QUAKER MILK POWDER 1批（報單號碼：第AW/BE/
    94/X829/7533號），經被上訴人依關稅法第18條第1項規定
    ，按上訴人應申報事項先行徵稅驗放，事後再加審查。嗣據
    財政部關稅總局驗估處（以下簡稱驗估處）查復結果，來貨
    改按原申報單價加計單位權利金TWD3.06/KG核估完稅價格，
    被上訴人爰據以增估補稅。上訴人不服，循序提起行政訴訟
    ，遭原審判決駁回，乃對原判決上訴，上訴意旨略以：(一)關
    稅法第29條第3項第3款所稱「依交易條件由買方支付之權利
    金」，核其文義僅指「交易雙方」依「交易條件」所支付之
    權利金，然原判決逾越文義任意擴張至「對第三人所為之給
    付」，自屬適用法規不當之違法。(二)「1994年關稅暨貿易總
    協定第7條執行協定」亦屬針對「買賣雙方」而為立論。復
    參酌日本關稅定率法及日本關稅實務見解，咸認買方為自己
    利益向第三人支付之權利金，不應計入完稅價格，原判決對
    於第7條執行規定及我國關稅法之解釋適用，與國際間相牴
    觸，且誤解該規定之規範意義，並進而對關稅法為錯誤之解
    釋適用，顯有「適用法規不當」之違法。(三)關稅法施行細則
    第12條第2項規定欠缺具體明確授權，有違反法律保留原則
    之疑義，原判決不應適用而適用，有「適用法規不當」之違
    法。又原判決就「商標使用行為」之認定，未適用行為時商
    標法第6條第1項規定，且其認定亦與本院29年判字第21號判
    例相悖，顯有「消極不適用法規」之違法。(四)原判決徒以歐
    美均係重視智慧財產權之國家等情，並援引上訴人與丹麥公
    司間「供應及承包製造合約」之部分條款，據以認定本件賣
    方係以上訴人取得商標於「供應及承包製造合約契約」之使
    用權為其同意代工製造及輸出至臺灣之停止條件，亦即上訴
    人基於美商桂格公司之授權而應付之權利金，為系爭上訴人
    與供應商供應及承包製造合約之交易條件云云。惟各該條款
    意旨，僅在確保代工製造商製造產品將無涉商標權等智慧財
    產權糾紛，原判決竟以此推論上訴人對第三人支付權利金為
    進口貨物買賣雙方之交易條件，顯與國貿慣例背道而馳，而
    有違背論理法則及經驗法則之違法。(五)基於論理法則及經驗
    法則之判斷，系爭貨物交易價格不應僅因商標係於「進口前
    」或「進口後」加以標示，而有不同。原判決未見於此，乃
    主觀推論「至於上訴人所稱其支付第三人美商桂格麥片公司
    之權利金係針對貨物進口後之商標使用行為，並非其與賣方
    丹麥公司、法國公司雙方之買賣交易條件，無非圖免過境稅
    之卸責之詞」云云，顯然構成違背論理法則及經驗法則之違
    法。(六)商標授權關係之有無，本即契約自由之範疇，而與商
    標侵權行為及其損害賠償，乃屬二事。就本案而言，被上訴
    人自始至終未能具體舉證所謂「直接授權契約」或「間接授
    權契約」之存在，更無從說明該事實上不存在之契約關係產
    生何等「權利金債務」，被上訴人乃竟臆測進口貨物交易雙
    方具有「權利金之間接支付」關係，顯係倒果為因，原判決
    不查，率爾採信無中生有之「交易條件」，復漏未就證據取
    捨之依據及得心證之理由記明於判決，顯有「判決不備理由
    」之當然違法云云。
三、本院按：(一)「從價課徵關稅之進口貨物，其完稅價格以該進
    口貨物之交易價格作為計算根據。」「前項交易價格，指進
    口貨物由輸出國銷售至中華民國實付或應付之價格。」「進
    口貨物之實付或應付價格，如未計入下列費用者，應將其計
    入完稅價格：．．．三、依交易條件由買方支付之權利金及
    報酬。」關稅法第29條第1項、第2項及第3項第3款分別定有
    明文。依上述規定之文義，僅須該權利金係與進口貨物有關
    ，且依買賣雙方之「交易條件」屬由買方支付者即屬之，並
    無權利金之支付對象須為出賣人之限制。並因上述關稅法規
    定係按「關稅暨貿易總協定（GATT）第7條執行協定」所訂
    立，而「關稅暨貿易總協定第7條執行協定」第8條1、（C）
    即規定，進口貨物之完稅價格係依第1條（即交易價格）核
    定時，尚須加計依交易條件由買方直接或間接支付與該進口
    貨物有關之權利金及報酬。且世界關務組織（WCO）關稅估
    價技術委員會關於第8條1、（C）之諮詢意見，亦無應計入
    完稅價格之權利金，僅限於應支付予賣方者。況國際貿易實
    務上，支付權利金之態樣眾多，若此條規範上具有僅限支付
    予出賣人之意旨，則其將原未計入交易價格之權利金，亦併
    入核算完稅價格之目的，勢必無法達成。足見關稅法第29條
    所規範應計入完稅價格之權利金，並不限於係支付出賣人者
    。故上訴意旨針對關稅法第29條第3項第3款之當然解釋，執
    「1994年關稅暨貿易總協定第7條執行協定」為指摘部分，
    於本件並無所涉及之法律問題意義重大，有由本院加以闡釋
    必要之涉及法律見解原則性情事。(二)又財政部本於關稅法中
    央主管機關之地位，依關稅法之授權，所訂立之關稅法施行
    細則第12條第2項規定，係就關稅法已明定之權利金及報酬
    ，為如何執行之細節性規定；至其內容所稱「與進口貨物有
    關之價款」則係指與進口貨物交易條件有關之權利金及報酬
    ，並未逾越母法規範範圍，揆諸司法院釋字第443號解釋理
    由書，自與法律保留原則無違，而就此依法規文字，依司法
    院解釋闡述之原則，即可得知，自無再由本院予以闡釋必要
    之涉及法律見解原則性情事。(三)又本件係因認上訴人支付之
    權利金屬輸入系爭貨物之交易條件，而依關稅法規定計入完
    稅價格，此與受託製造之丹麥或法國公司是否有使用商標之
    行為，是否以行銷為目的而使用該商標無關，故上訴人執與
    本件爭議無涉之商標法規定為爭議部分，於本件自無所涉及
    之法律見解具有原則性情事。此外之上訴意旨無非係就原審
    之事實認定及證據取捨事項為指摘，更無所涉及之法律見解
    具有原則性情事。(四)再者，上訴人支付權利金因係按季支付
    ，故被上訴人係依上訴人所提供當季支付美國桂格麥片公司
    權利金明細表及銷售數量表等資料，按權利金與銷售數量比
    例，得出本件之單位權利金，據以核算本件之完稅價格，故
    於本件自不生上訴意旨所稱計算權利金時有漏未將補徵之進
    口稅等列入據以計算權利金之淨銷售額之減項問題。(四)綜上
    所述，本件上訴意旨所指摘者，經核均無所涉及之法律見解
    具有原則性情事，依首揭規定，上訴人提起本件上訴，不應
    許可，其上訴難謂合法，應予駁回。
四、據上論結，本件上訴為不合法，依行政訴訟法第249條第1項
    前段、第104條、民事訴訟法第95條、第78條，裁定如主文
    。
中    華    民    國    98    年    6     月    30    日
                    最高行政法院第三庭
                        審判長法官  高  啟  燦
                              法官  侯  東  昇
                              法官  黃  秋  鴻
                              法官  黃  合  文
                              法官  吳  慧  娟
以  上  正  本  證  明  與  原  本  無  異
中    華    民    國    98    年    7     月    1     日
                              書記官  邱  彰  德


司法院資訊處製作；財團法人民間司法改革基金會備份。
